【裁判字號】    97,易,813
【裁判日期】    980407
【裁判案由】    詐欺等
【裁判全文】
臺灣桃園地方法院刑事判決               97年度易字第813號
公  訴  人  臺灣桃園地方法院檢察署檢察官
被      告  乙○○
選任辯護人  廖忠信律師
            巨克安律師
上列被告因恐嚇等案件，經檢察官提起公訴（97年度偵字第1548
5、16112號），本院判決如下︰
    主  文
乙○○共同以加害財產之事，恐嚇他人致生危害於安全，四罪，
各處有期徒刑月，均減為有期徒刑壹月又拾伍日。乙○○共同
意圖為自己不法之所有，以恐嚇使人將本人之物交付，未遂，處
有期徒刑陸月。又乙○○共同意圖為自己不法之所有，以恐嚇使
人將本人之物交付，處有期徒刑柒月。應執行有期徒刑壹年月
。緩刑年。緩刑期間付保護管束，並應依執行檢察官之命令，
向指定之公益團體、地方自治團體或社區提供捌拾小時之義務勞
務。
    事  實
一、乙○○分別為下列行為：(一)、於民國96年初，因委託丁○○
    處理位在桃園縣大園鄉大牛稠大牛稠小段0701至0703號土地
    回填事宜，遭取締罰款發生糾紛，乙○○竟向丁○○要求新
    臺幣（下同）800,000 元之處理費，惟丁○○僅願支付罰款
    金額，致乙○○心生不滿。乙○○遂基於恐嚇之犯意，於96
    年3 月14日凌晨5 時許、96年3 月24日凌晨零時許、96年4
    月18日中午12時許及同年月24日上午某時許，率同知情之不
    詳姓名年籍之成年男子數人，共同前往丁○○友人丙○○所
    開設，位在臺北縣鶯歌鎮○○路295 號之「樂陶屋陶藝展售
    中心」，均以紅漆潑灑在上址鐵門、廣告看板及門口前馬路
    ，敲破大門之強化玻璃，並以紅漆在上址鐵門上噴寫「大騙
    子、丁○○」等加害他人名譽之字句（毀損部分未據告訴）
    ，並撥打電話向丙○○表示「開店就要砸店」等加害財產之
    言語，而4 次以上開舉動及言詞恫嚇丁○○、丙○○，丁○○、丙○○因此心生畏懼，致生危害於安全。(二)、乙○○知
    悉桃園縣蘆竹鄉○○路1 號之「五福宮」廟宇，將於96年9
    月中旬某相連5 日（農曆中元節前後）舉辦廟會活動，期間
    會有攤商到廟前擺攤，其明知一般每日每攤收取合理之費用
    為150 元至200 元，且「五福宮」並未授意其向擺設攤位之
    攤商收取費用，竟仍於前揭期間前某日，與不詳姓名年籍之
    成年攤商等人共同基於恐嚇取財之犯意聯絡，接續向某些有
    意願在附近設攤之攤商收取每攤8,000 元（5 日），否則不
    許其擺設攤位，以此言詞方式恫嚇攤商，使原欲有意在廟會
    期間在上址擺攤之攤商心生畏懼，因未繳付費用，而不敢擺
    設攤位。(三)、又乙○○知悉96年10月14日，由藝人「胡瓜」
    主持之外景節目將在上址「五福宮」前錄影，當日會有攤販
    到廟前擺攤，乙○○復與自稱「劉嘉國」之真實姓名不詳之
    成年男子等人共同基於恐嚇取財之犯意聯絡，於96年10月14
    日前某日，由「劉嘉國」接續向有意在該處擺設攤位之甲○○、戊○○要求收取1,000 元至1,500 元，顯然高於前開行
    情之費用，並恫稱：「此為乙○○所交代，如不繳錢將不能
    擺攤，否則會砸攤」等語，致甲○○心生畏懼而不敢擺設攤
    位，戊○○則因而交付1,000 元予「劉嘉國」，並轉交付予
    乙○○。
二、案經桃園縣政府警察局蘆竹分局報請臺灣桃園地方法院檢察
    署檢察官偵查起訴。
    理  由
壹、證據能力部分：
    本件認定事實所引用之卷內後述卷證資料（包含人證、文書
    證據、物證等證據），並無證據證明係公務員違背法定程序
    所取得，卷內之文書證據，亦無刑事訴訟法第159 條之4 顯
    有不可信之情況與不得作為證據之情形，並均經當事人同意
    作為本件證據，本院審酌該等證據作成之情況，認為適於作
    為本件認定事實之依據，依刑事訴訟法第159 條之5 第2項
    之規定，應具有證據能力。
貳、實體部分：
一、訊據被告乙○○於本院審理中對上揭犯罪事實(一)、(二)、(三)均
    已坦認不諱，並有證人即被害人丁○○、丙○○於警詢之指
    述、證人即攤商甲○○、戊○○於警詢及偵查中指證歷歷及
    證人「五福宮」總幹事邱進賢、主任委員陳宗賢於偵查中之
    證述明確，且有樂陶屋陶藝展售中心遭潑灑紅漆之照片影本
    及「五福宮」廟前廣場照片、「胡瓜」錄影節目現場照片等
    在卷可佐（97年度偵字第15485 號卷《一》第154 頁至第17
    5 頁、卷《二》第83、84頁、卷《四》第71頁至第73頁、第
    80頁至第82頁），足認被告之自白核與事實相符，應可採為
    論罪科刑之依據。從而，本件事證已臻明確，被告犯行洵堪
    認定，應予依法論科。
二、論罪科刑：
(一)、核被告前述就上開事實欄(一)4 次所為，均係犯刑法第305 條
    恐嚇危害他人安全罪；就上開事實欄(二)所為，則為刑法第34
    6 條第3 項、第1 項之恐嚇取財未遂罪；就上開事實欄(三)對
    於甲○○所為，係犯刑法第346 條第3 項、第1 項之恐嚇取
    財未遂罪、對於戊○○所為，係犯刑法第346 條第1 項恐嚇
    取財既遂罪。公訴意旨漏未記載上開事實欄(二)、(三)恐嚇取財
    既、未遂罪法條，惟已於起訴書事實欄內載明，且經公訴人
    到庭補充起訴法條，自已為起訴效力所及，不生變更法條之
    問題。又按數行為於同時同地或密切接近之時地實施，侵害
    同一法益，各行為之獨立性極為薄弱，依一般社會健全概念
    ，在時間差距上，難以強行分開，在刑法評價上，以視為數
    個舉動之接續施行，合為包括之一行為予以評價，較為合理
    ，則屬接續犯，而為包括之一罪。被告就上開事實欄(二)多次
    向不特定攤商恐嚇收取設攤費用，及上開事實欄(三)向甲○○
    、戊○○恐嚇收取設攤費用，主觀上為對該次設攤所為之接
    續恐嚇之包括犯意，且係於密接之時、地為恐嚇取財行為，
    各行為之獨立性極為薄弱，依一般社會健全觀念，在時間差
    距上，難以強行分開，在刑法評價上均應屬接續犯之包括一
    罪關係，故就上開事實欄(二)僅論以一恐嚇取財未遂，而上開
    事實欄(三)則係以一接續行為，觸犯上開二罪名，為想像競合
    犯，應依刑法第55條規定，從一重之恐嚇取財既遂罪論處。
    被告與其他不詳姓名年籍成年男子間就上開事實欄(一)所示4
    次恐嚇丁○○、丙○○之犯行間、被告與不詳姓名年籍成年
    攤商間就上開事實欄(二)接續對某些攤商恐嚇取財未遂之犯行
    ，及被告與「劉嘉國」等不詳姓名年籍成年攤商間就上開事
    實欄(三)所示對甲○○恐嚇取財未遂及對戊○○恐嚇取財既遂
    之犯行間，均有犯意聯絡及行為分擔，均為共同正犯。被告
    就上開事實欄(二)、及上開事實欄(三)關於被害人甲○○部分，
    均已著手於恐嚇取財行為之實行，因各該被害人未繳付費用
    而未能取得財物，其犯罪尚屬未遂，依刑法第25條第2 項之
    規定，減輕其刑。又被告就上開事實欄(一)4 次恐嚇丁○○及
    丙○○之犯行，均係各以1 恐嚇行為致丁○○及丙○○心生
    畏懼，係想像競合犯，僅各論以1 罪。被告所犯上開6 罪，
    犯意各別，行為互殊，均應予分論併罰。
(二)、爰審酌被告挾眾對被害人丁○○、丙○○、甲○○、戊○○
    及不特定攤商施以上揭恐嚇、恐嚇取財之暴力手段、欲獲取
    暴利之動機、目的，其犯罪情節非輕，惟念被告犯後已坦承
    犯行，且已取得能聯繫或到庭之被害人丁○○、丙○○、戊○○之原諒（甲○○經合法通知並未到庭），分別與被害人
    丁○○、丙○○、戊○○達成和解，並賠償損失，犯後已有
    悔意，態度尚稱良好等一切情狀及公訴人具體求刑應執行有
    期徒刑1 年3 月，分別量處如主文所示之刑，並定其應執行
    之刑，且依刑法第41條第2 項反面解釋，均不予諭知易科罰
    金之折算標準。又按中華民國96年罪犯減刑條例業於96年7
    月4 日修正公布，並於同年月16日施行，查本件被告所涉上
    開事實(一)之4 次犯行，其犯罪時間均在96年4 月24日以前，
    且非中華民國96年罪犯減刑條例第3 條第1 項所定不予減刑
    之罪，是此部分被告所犯，均合於減刑之規定，爰依該條例
    第2 條第1 項第3 款、第7 條之減刑規定，應減其宣告刑2
    分之1 ，並依同條例第7 條之規定，定其應執行之刑，且依
    刑法第41條第2 項反面解釋，均不予諭知易科罰金之折算標
    準。又被告前未曾因故意犯罪受有期徒刑以上刑之宣告，有
    臺灣高等法院被告前案紀錄表在卷可稽，其因一時貪念，誤
    罹刑章，犯罪後已坦承犯行，深具悔意，且已獲得被害人丁○○、丙○○、戊○○之原諒，有前述和解書2 紙在卷可按
    ，經此刑之宣告，應知所警惕，信無再犯之虞，本院認為所
    宣告之刑，均以暫不執行為適當，應依刑法第74條第1 項第
    1 款，併予宣告緩刑3 年，以啟自新。另按「緩刑宣告，得
    斟酌情形，命犯罪行為人向指定之公益團體、地方自治團體
    或社區提供四十小時以上二百四十小時以下之義務勞務」，
    刑法第74條第2 項第5 款亦定有明文，查本件被告年輕力壯
    ，竟誤蹈法網，而為本案犯行，守法觀念顯有不足，亦欠缺
    關懷他人之同理心，是以，為期被告於緩刑期間內，仍深知
    戒惕，避免緩刑之宣告遭撤銷，且導正其行為與法治之觀念
    ，爰併宣告其應於緩刑期間內，向指定之公益團體、地方自
    治團體或社區，提供80小時之義務勞務，並依刑法第93條第
    1 項第2 款之規定，應於緩刑期間付保護管束，期能使被告
    於義務勞務過程及保護管束期間，確切明瞭其所為造成之損
    害，並培養正確法治觀念。至於被告究應向何公益團體、地
    方自治團體或社區提供義務勞務，屬執行之問題，應由執行
    檢察官斟酌全案情節及各公益團體、地方自治團體或社區之
    需求，妥為指定，併予敘明。
據上論斷，應依刑事訴訟法第299 條第1 項前段，刑法第28條、
第305 條、第346 條第3 項、第1 項、第55條、第25條、第74條
第1 項第1 款、第2 項第5 款、第3 項、第93條第1 項第2 款，
中華民國96年罪犯減刑條例第2 條第1 項第3 款、第7 條，判決
如主文。
本案經檢察官楊凱真到庭執行職務。
中    華    民    國    98    年    4     月     7    日
                  刑事第七庭  審判長法  官  蕭世昌
                                    法  官  連雅婷
                                    法  官  陳筱蓉
以上正本證明與原本無異。
如不服本判決應於收受判決後10日內向本院提出上訴書狀，並應
敘述具體理由。其未敘述上訴理由者，應於上訴期間屆滿後20日
內向本院補提理由書(均須按他造當事人之人數附繕本)「切勿逕
送上級法院」。
                                    書記官  陳恩如
中    華    民    國    98    年    4     月    7     日
附錄本判決論罪科刑之法條：
中華民國刑法第305條
以加害生命、身體、自由、名譽、財產之事，恐嚇他人致生危害
於安全者，處 2 年以下有期徒刑、拘役或 3 百元以下罰金。
中華民國刑法第346條
意圖為自己或第三人不法之所有，以恐嚇使人將本人或第三人之
物交付者，處6 月以上5 年以下有期徒刑，得併科1 千元以下罰
金。
以前項方法得財產上不法之利益，或使第三人得之者，亦同。
前二項之未遂犯罰之。


司法院資訊處製作；財團法人民間司法改革基金會備份。
